臺灣新北地方法院板橋簡易庭小額民事判決
111年度板小字第3160號
原      告  新安東京海上產物保險股份有限公司

法定代理人  陳忠鏗  
訴訟代理人  謝京燁  
            李怡萱  
被      告  指南汽車客運股份有限公司


法定代理人  呂奇峯  
訴訟代理人  陳宏蓁  
被      告  鄒佳隆  

上列當事人間請求侵權行為損害賠償(交通)事件，本院於民國11
1年10月11日言詞辯論終結，判決如下：
    主      文
被告應連帶給付原告新臺幣參萬參仟陸佰壹拾壹元，及均自民國
一百一十一年七月二十二日起至清償日止，按年息百分之五計算
之利息。
原告其餘之訴駁回。
訴訟費用新臺幣壹仟元，由被告連帶負擔新臺幣參佰陸拾玖元，
餘由原告負擔。
本判決原告勝訴部分得假執行；但被告如各以新臺幣參萬參仟陸
佰壹拾壹元為原告供擔保，免為假執行。
    事實及理由
壹、程序事項：
　　本件被告等經合法通知，無正當理由均未於言詞辯論期日到
    場，核無民事訴訟法第386條所列各款情形，爰依原告之聲
    請，由其一造辯論而為判決。
貳、實體事項：
一、原告主張：被告鄒佳隆駕駛車號000-00號民營客運大客車，
    於民國109年12月11日上午6時48分許，行經新北市板橋區縣
    民大道3段、民生路口時，因轉彎車未讓直行車先行之過失
    ，致碰撞原告承保訴外人游森茂所有並駕駛之ABA-1519號自
    用小貨車（下稱系爭車輛）受損。關於車輛毀壞部分，原告
    已依保險契約賠付被保險人修理費用共計新臺幣（下同）91
    ,100元（工資32,329元、零件47,872元、烤漆9,799元、拖
    吊費1,100元）。此項損害係肇因於被告鄒佳隆駕車不慎之
    過失所致，依民法第191條之2自應負損害賠償責任。而被告
    指南汽車客運股份有限公司（下稱被告指南公司）係被告鄒
    佳隆之雇用人依民法第188條之規定，應與被告鄒佳隆負連
    帶賠償責任。為此，爰依民法第191條之2、第184條第1項前
    段文、第196條、第188條以及保險法第53條之規定，代位被
    保險人提起本訴，請求被告賠償損害等語。並聲明：被告應
    連帶給付原告91,100元，及自起訴狀繕本送達被告之翌日起
    至清償日止，按年息百分之五計算之遲延利息。
二、被告指南公司則以：
㈠、原告並非專責之鑑定機關，亦無相關之鑑定意見書，何以遽
    已認定被告之受僱人關於本案有過失而被告應負連帶責任。
    被告所有車輛因係爭車禍事故亦有車損，本件事故原告與有
    過失。依民法第216條之規定，原告之請求自應損益相抵。
㈡、然是否有回復原狀之真實性及必要性，仍有待商榷；此外並
    應參酌車損狀況、年份、車種、估修零件等資料，始協商回
    復原狀所需之金額，若修理材料以新品換舊品，並應予折舊
    等語置辯，並聲明：原告之訴駁回。
三、法院之判斷：
㈠、按汽車行駛至交岔路口，其行進、轉彎，應依下列規定：七
    、轉彎車應讓直行車先行，道路交通安全規則第102條第1項
    第7款定有明文。又按因故意或過失，不法侵害他人之權利
    者，負損害賠償責任；汽車、機車或其他非依軌道行駛之動
    力車輛，在使用中加損害於他人者，駕駛人應賠償因此所生
    之損害；受僱人因執行職務，不法侵害他人之權利者，由僱
    用人與行為人連帶負損害賠償責任，民法第184條第1項前段
    、第191條之2前段、第188條第1項前段亦有明定。原告主張
    被告鄒佳隆受僱於被告指南公司，其於上開時、地駕駛前揭
    車輛，因行駛至交岔路口，轉彎車未讓直行車先行，致與系
    爭車輛發生碰撞，系爭車輛因而受損之事實，業據其提出行
    照、駕照、汽車受損照片、道路交通事故當事人登記聯單、
    道路交通事故初步分析研判表、估價單及統一發票、賠款同
    意書為憑，並據本院依職權向新北市政府警察局海山分局調
    閱本件道路交通事故卷宗，經核無訛，堪認原告之主張為真
    實。
㈡、另按被保險人因保險人應負保險責任之損失發生，而對於第
    三人有損失賠償請求權者，保險人得於給付賠償金額後，代
    位行使被保險人對於第三人之請求權。但其請求之金額，以
    不逾賠償金額為限，保險法第53條第1項亦著有明文。復按
    物被毀損時，被害人除得依民法第196條請求賠償外，並不
    排除民法第213條至第215條之適用。依民法第196條請求賠
    償物被毀損所減少之價額，得以修復費用為估定之標準，但
    以必要者為限（例如：修理材料以新品換舊品，應予折舊）
    。被害人如能證明其物因毀損所減少之價額，超過必要之修
    復費用時，就其差額，仍得請求賠償【最高法院77年度第9
    次民事庭會議決議㈠可資參照】。查系爭車輛修復費用為91,
    100元（工資32,329元、零件47,872元、烤漆9,799元、拖吊
    費1,100元），有估價單及電子發票存卷可參。惟該修復費
    用中零件部分既係以新品更換舊品，則應扣除折舊後計算其
    損害。復依行政院財政部發布之「固定資產耐用年數表」規
    定，汽車如非屬運輸業用客車、貨車，其耐用年數為5年，
    並依同部訂定之「固定資產折舊率表」規定，耐用年數5年
    依定率遞減法之折舊率為千分之369，其最後1年之折舊額，
    加歷年折舊累計額，其總和不得超過該資產成本原額10分之
    9。準此，系爭車輛於102年3月出廠，有系爭車輛行車執照
    影本乙紙在卷足憑，至109年12月11日車輛受損時，已使用
    逾5年，零件已有折舊，然更新零件之折舊價差顯非必要，
    自應扣除，即據原告所提出之估價單所載，系爭車輛零件費
    用為47,872元，其折舊後所剩殘值為1/10即4,787元。此外
    ，原告另支出工資32,329元、烤漆9,799元、拖吊費1,100元
    無須折舊，是原告得請求被告賠償之修車費用共計為48,015
    元（計算式：4,787元+32,329元+9,799元+1,100元=48,015
    元）。
㈢、惟按損害之發生或擴大，被害人與有過失者，法院得減輕賠
    償金額，或免除之，民法第217條第1項定有明文。此項規定
    之目的，在謀求加害人與被害人間之公平，故在裁判上法院
    得以職權減輕或免除之（最高法院85年台上字第1756號判例
    意旨）。本件事故之發生，被告固有行駛至交岔路口，轉彎
    車未讓直行車先行之過失，惟訴外人游森茂亦有行駛時未注
    意車前狀況，並隨時採取必要之安全措施之過失，此有監視
    器檔案光碟、監視器檔案翻拍畫面附卷可稽，足見本件事故
    之發生，固係被告過失行為所致，惟原告承保之系爭車輛駕
    駛人游森茂亦與有過失，依前述說明，原告自亦應承擔其過
    失責任甚明。本院審酌本件交通事故發生緣由、路權歸屬情
    形等一切情狀，認被告就本件事故應負擔70%之肇事責任，
    原告則應負擔30%之肇事責任。基此，爰依前開規定，減輕
    被告之賠償金額為33,611元（計算式：48,015元×70%＝33,61
    1元，元以下四捨五入）。
四、綜上所述，原告基於保險代位及侵權行為損害賠償之法律關
    係，請求被告連帶給付33,611元，及均自111年7月22日起至
    清償日止，按週年利率5%計算之利息，為有理由，應予准許
    。逾此範圍之請求，為無理由，應予駁回。
五、末按適用小額訴訟程序事件法院為訴訟費用之裁判時，應確
    定其費用額，民事訴訟法第436條之19定有明文，爰依民事
    訴訟法第79條之規定，確定本件訴訟費用額如主文第3項所
    示。
中　　華　　民　　國　　111 　年　　10　　月　　21　　日
                  臺灣新北地方法院板橋簡易庭
                            法  官  許珮育
以上為正本係照原本作成。
如不服本判決，應於送達後20日內，向本院提出上訴狀並表明上
訴理由，如於本判決宣示後送達前提起上訴者，應於判決送達後
20日內補提上訴理由書（須附繕本）。
中　　華　　民　　國　　111 　年　　10　　月　　24　　日
                            書記官  吳昌穆
　　　
附錄：
一、民事訴訟法第436條之24第2項：
    對於小額程序之第一審裁判上訴或抗告，非以其違背法令為
    理由，不得為之。
二、民事訴訟法第436條之25：
    上訴狀內應記載上訴理由，表明下列各款事項：
    (一)原判決所違背之法令及其具體內容。
    (二)依訴訟資料可認為原判決有違背法令之具體事實。
三、民事訴訟法第471條第1項：（依同法第436條之32第2項規定
    於小額事件之上訴程序準用之）
    上訴狀內未表明上訴理由者，上訴人應於提起上訴後二十日
    內，提出理由書於原第二審法院；未提出者，毋庸命其補正
    ，由原第二審法院以裁定駁回之。